【裁判字號】    90,南簡上,72
【裁判日期】    900808
【裁判案由】    過失傷害
【裁判全文】
臺灣臺南地方法院刑事判決                          九十年度南簡上字第七二號
    上  訴  人  台灣台南地方法院檢察署檢察官
    被      告  乙○○
右列上訴人因過失傷害案件，不服本院九十年度南簡字第一二九號中華民國九十年三
月九日第一審判決（聲請案號：九十年度偵字第一○五三號），提起上訴，本院管轄
之第二審合議庭判決如左：
    主  文
原判決撤銷。
乙○○過失傷害，處有期徒刑參月，如易科罰金，以參佰元折算壹日。
    事  實
一、乙○○於民國八十九年六月四日十七時十五分許，駕駛車號ＺＧ～三九五七號自
    用小客車，沿台南市○○街一七四巷五十九弄從西往東方向行駛，途經同街一七
    四巷時，應注意左方車應暫停讓右方車先行，而依當時情形，又無不能注意之情
    形，竟疏未注意，貿然前進，遂在該交岔路口撞及由甲○○所駕駛，沿大興街一
    七四巷從南向北方向行駛之車號ＯＧＦ～五二號重機車，甲○○人車倒地後，
    受有頭部外傷、胸背部挫傷合併左側第五至第八肋骨骨折及血胸等傷害，乙○○
    肇事後，於有偵查犯罪權限之公務員知悉其犯罪前，留在事故現場，向到場處理
    之警員表明為駕駛人而自首接受裁判。
二、案經甲○○訴請台灣台南地方法院檢察署檢察官偵查聲請簡易判決處刑。
    理  由
一、訊據被告乙○○對伊於右揭時地駕車肇事之事實，自警訊以迄偵查及本院審理時
    均供認不諱（見卷附台南市警察第五分局八十九年六月六日道路交通事故談話紀
    錄、台灣台南地方法院檢察署八十九年十月二十日訊問筆錄、九十年二月七日訊
    問筆錄、本院九十年六月七日訊問筆錄、本院九十年七月二十五日審判筆錄），
    惟其辯稱：伊本身未讓右方車先行雖有過失，但係告訴人甲○○乘機車來撞伊所
    駕駛自小客車的右前車門位置等語。經查：按汽車行駛至交岔路口，其行進轉彎
    ，應依左列規定：二、車輛行至無號誌或號誌故障而無交通警察指揮之交岔路口
    ，支線道車應暫停讓幹線道車先行。未劃分幹、支線或同為幹線道或支線道者，
    轉彎車應暫停讓直行車先行；如同為直行車或轉彎車者，左方車應暫停讓右方車
    先行，道路交通安全規則第一百零二條第一項第二款定有明文。據告訴人甲○○
    於偵查中指稱：「（為何發生車禍？）我騎機車沿大興街一七二巷由南往北行駛
    ，到肇事地點他（被告）就突然衝出來，來不及就發生車禍。」（見卷附台灣台
    南地方法院檢察署九十年二月七日訊問筆錄）。參以被告駕駛車號ＺＧ～三九五
    七號自用小客車，係沿台南市○○街一七四巷五十九弄從西往東方向行駛，告訴
    人甲○○騎乘之車號ＯＧＦ～五二號機車，係沿大興街一七四巷從南向北方向
    行駛，兩車於途經同街一七四巷無號誌之交岔路口相遇，被告駕駛車號ＺＧ～三
    九五七號自小客車係屬左方車，有道路交通事故調查報告表一紙在卷可佐，揆諸
    上引規定，其自應暫停讓右方之告訴人騎乘之機車先行，而依當時情形，又無不
    能注意之情事，其竟未暫停並注意車前及右方狀況，即冒然通過，致右方直行騎
    乘機車之告訴人閃避不及而撞上，則被告對於本件車禍有過失，甚為明顯，雖告
    訴人於本件事故之發生原因，亦有未注意車前狀況之疏忽，惟既與被告之過失併
    合而為肇事之原因，被告自亦難免其過失之責，是被告所稱係告訴人撞上伊自小
    客車等語，縱令屬實，亦無卸其過失傷害之罪責。此外，復有事故現場相片八幀
    附卷足資佐證。又告訴人甲○○確因本件車禍致頭部外傷、胸背部挫傷合併左側
    第五至第八肋骨骨折及血胸等傷害，亦有財團法人奇美醫院診斷證明書一份附卷
    可稽。再者，被告過失行為與被害人受傷間復有因果關係，從而本件事證已臻明
    確，被告過失傷害之犯行，洵堪認定。
二、上訴意旨指告訴人甲○○因被告上開駕車肇事行為，致受有第五至第八肋骨骨折
    等傷害，此傷害無法回復原狀，被告所為應係犯刑法第二百八十四條第一項後段
    之過失重傷害罪，求為將原判決撤銷，更為適當合法之判決等語。按刑法上之重
    傷，須合乎：一、毀敗一目或二目之視能。二、毀敗一耳或二耳之聽能。三、毀
    敗語能、味能或嗅能。四、毀敗一肢以上之機能。五、毀敗生殖之機能。六、其
    他於身體或健康，有重大不治或難治之傷害，刑法第十條第四項定有明文。經查
    ：告訴人所受上揭傷害，經本院函詢診治之財團法人奇美醫院結果：告訴人於八
    十九年六月五日入院，診斷為單純性頭部外傷（頭皮一處血腫）、胸部挫傷、合
    併第五至第八肋骨骨折（左側），並發生血胸狀況，八十九年六月十四日因左胸
    之血胸未消，遂接受左胸血胸之清除及清洗手術，八十九年六月二十二日出院，
    經門診治療，最後一次門診為九十年三月二十九日，出院後宜靜養兩個月，應可
    正常工作，單純係骨折，可近乎完全恢復，無特殊後遺症，頂多偶而會酸痛，有
    該院告訴人甲○○病歷摘要表一紙附卷可稽，可見被告所受之上揭傷害，並不符
    合前引刑法上重傷害規定之要件，是其上訴指摘被告所為涉犯過失致重傷害罪乙
    節，並無可取。查被告乙○○因過失致告訴人受傷，核其所為，係犯刑法第二百
    八十四條第一項後段之過失傷害罪。其肇事後犯罪未被有偵查權之公務員或機關
    發覺前，即在現場等候，並自首進而接受裁判，此有前開道路交通事故調查報告
    表註記「肇事後雙方車輛均保持現場」在卷可稽，應依刑法第六十二條前段規定
    減輕其刑。原審予以論罪科刑，固非無見。公訴人上訴認被告所為應係犯刑法第
    二百八十四條第一項後段之過失致重傷害罪，雖無可採，已同前述，然觀其上訴
    意旨，堪認為原審量刑太輕係不當而為上訴。按科刑時應審酌一切情狀，尤應注
    意左列事項，為科刑輕重之標準：一、犯罪之動機。二、犯罪之目的。三、犯罪
    時所受之剌激。四、犯罪之手段。五、犯人之生活狀況。六、犯人之品行。七、
    犯人之智識程度。八、犯人與被害人平日之關係。九、犯罪所生之危險或損害。
    十、犯罪後之態度，刑法第五十七條定有明文。查被告駕車肇事致告訴人受有頭
    部外傷、胸部挫傷、合併第五至第八肋骨骨折（左側），並發生血胸狀況，於八
    十九年六月五日住進財團法人奇美醫院院治療，八十九年六月十四日因左胸之血
    胸未消，遂接受左胸血胸之清除及清洗手術，八十九年六月二十二日始出院，經
    門診治療，最後一次門診為九十年三月二十九日（詳上引告訴人麗鳳病歷摘要表
    ），告訴人所受上揭傷害，非屬輕微，又被告肇事迄今尚未與告訴人達成民事上
    和解賠償損害，僅表示願以所參加之保險金賠付告訴人，亦未有慰問告訴人及積
    極尋求和解之行動，綜上以觀，可見被告犯後並無悔意及賠償告訴人損害之誠意
    ，惡性非輕，原審僅量處被告拘役三十日，尚嫌過輕。原審判決既有可議，自應
    由本院將原判決撤銷。爰審酌被告之品行、過失之程度、所生之危害及其肇事後
    態度等一切情狀，量處如主文所示之刑，並諭知易科罰金之折算標準，以資懲儆
    。
據上論斷，應依刑事訴訟法第四百五十五條之一第一項、第三項、第三百六十九條第
一項前段、第三百六十四條、第二百九十九條第一項前段，刑法第二百八十四條第一
項前段、第六十二條前段，第四十一條第一項前段，罰金罰鍰提高標準條例第一條前
段，第二條，判決如主文。
本案經檢察官周文祥到庭執行職務。
中    華    民    國      九十      年      八        月      八       日
                              臺灣臺南地方法院刑事第五庭
                                  審判長法官   簡慧娟
                                        法官   林英志
                法官   謝瑞龍
右正本證明與原本無異。
不得上訴。
                                        書記官 黃國晉
中    華    民    國      九十      年      八        月      八       日
附錄本案論罪科刑法條全文：
刑法第二百八十四條第一項：
  因過失傷害人者，處六月以下有期徒刑、拘役或五百元以下罰金，致重傷者，處一
年以下有期徒刑、拘役或五百元以下罰金。


司法院資訊處製作；財團法人民間司法改革基金會備份。
